臺灣板橋地方法院民事判決　　　　　　　95年度訴字第1887號
原　　　告　丙○○
　　　　　　　　　　　　衖11.
原　　　告　乙○○○
訴訟代理人　洪堯欽律師
　　　　　　李奇穎律師
複代理　人　劉健右律師
被　　　告　彰化商業銀行股份有限公司
法定代理人　甲○○
訴訟代理人　丁○○
上列當事人間請求債務人異議之訴事件，經本院於民國96年1 月
18日言詞辯論終結，判決如下：
    主  文
本院九十五年度民執松字第二二四四一號清償債務強制執行事件
，被告所執臺灣桃園地方法院民國七十二年四月二十三日核發民
執正字第三七九九號債權憑證，就超過如附表所示利息及違約金
部分對原告所為之強制執行程序，應予撤銷。
原告其餘之訴駁回。
訴訟費用由被告負擔。
    事實及理由
一、原告主張：被告前請求被告連帶給付美金168,320.52元（即
    卷附債權憑證附表編號2 、6 、10部分），業經臺灣桃園地
    方法院民國71年度更字第7 號民事判決確定在案，並經被告
    依法聲請執行，經臺灣桃園地方法院72年度執字第3799號於
    73 年4月23日發給債權憑證。然自73年4 月23日時效重行起
    算至被告於95年6 月22日執同前執行名義向法院聲請強制執
    行（本院95年度執字第22441 號），已罹15年消滅時效，準
    此，原告依強制執行法第14條規定提起本件債務人異議之訴
    ，自屬有據。併為聲明：本院95年度執字第22441 號強制執
    行程序應予撤銷。
二、被告抗辯：被告於73年4 月23日取得債權憑證後，嗣於86年
    向臺灣桃園地方法院聲請強制執行，故時效中斷，臺灣桃園
    地方法院並於93年3 月3 日以執行無結果為由，換發債權憑
    證予被告，是應無所謂系爭債權已罹消滅時效問題；而前述
    86年執行案件中，被告聲請執行標的有二，僅其中一個視為
    撤回，亦不發生執行程序撤回之效力。退步言之，於前述執
    行案件進行中，原告丙○○曾經於90年12月27日清償新臺幣
    （下同）15萬元予被告，亦應已經承認而時效中斷。是自90
    年12月27日起迄被告聲請本件強制執行之日止，亦未罹15年
    時效等語。併為答辯聲明：原告之訴駁回。
三、兩造不爭執之事項：
  (一)被告前請求原告連帶給付美金168,320.52元（詳卷附債權憑
    證附表2 、6 、10），業經臺灣桃園地方法院民國71年度更
    字第7 號民事判決確定在案（原告二人均為連帶保證人），
    嗣經被告依法聲請執行，經臺灣桃園地方法院72年度執字第
    3799號於73年4 月23日發給債權憑證（下稱系爭債權憑證）
    。
  (二)被告嗣於86年9 月18日執73年間取得之系爭債權憑證向臺灣
    桃園地方法院對原告丙○○聲請執行；依聲請狀所載執行包
    含：「(1)原告丙○○對訴外人旭崇企業股份有限公司（下稱
    旭崇公司）之薪資債權。(2)原告丙○○在旭崇公司投資之股
    份37 5股。」；嗣於92年11月11日被告具狀聲請延緩執行，
    惟於屆期後，經執行法院通知，並未於10日內聲請繼續執行
    ，故遭執行法院依強制執行法第10條第2 項規定以視為撤回
    強制執行之聲請報結；並於債權憑證上加註執行無結果，將
    債權憑證退還被告等情；業據本院依聲請調閱臺灣桃園地方
    法院86年度執字第8311號執行卷核對屬實。
  (三)被證一支出及收入傳票中所載15萬元為訴外人黃維芳交付被
    告。
  (四)被告於95年6 月22日執系爭債權憑證為執行名義，對原告聲
    請強制執行。
四、關於原告乙○○○部分：
  (一)按時效中斷，限於當事人、繼承人、受讓人之間始有效力（
    民法第138 條），故時效之中斷僅有相對的效力。所謂當事
    人者，係關於致時效中斷行為之人，故連帶債務人中之一人
    對債權人承認債務，對該債務人債權之消滅時效雖因而中斷
    ，但對其他債務人，債權之消滅時效並不中斷。（最高法院
    56年台上字第1112號判例意旨參照）。本件姑不論被告對原
    告丙○○之債權是否生中斷時效，按諸前開判例意旨，效力
    均不及於原告乙○○○。即本件被告並不得執其對原告丙○
    ○時效中斷之事由對抗原告乙○○○，先此敘明。
  (二)原告乙○○○主張：被告對其於73年4 月23日取得系爭債權
    憑證後，直迄95年6 月22日始再向法院聲請對原告乙○○○
    為強制執行等情，既據本院依聲請調臺灣桃園地方法院86年
    度執字第8311號執行卷核對屬實。準此：
    (1)關於借款本金債權部分：按請求權，因15年間不行使而消
      滅。但法律所定期間較短者，依其規定，民法第125 條定
      有明文。查被告既於73年間取得系爭債權憑證後，迄95年
      6月22日始向法院聲請強行，原告乙○○○主張：借款本
      金債權已罹15年消滅時效，原告乙○○○得拒絕給付等語
      ，自屬有據。
    (2)關於借款利息債權部分：
      按利息、紅利、租金、贍養費、退職金及其他1 年或不
        及1 年之定期給付債權，其各期給付請求權，因5 年間
        不行使而消滅；次按消滅時效，因左列事由而中斷：(一)
        請求。(二)承認。(三)起訴。左列事項，與起訴有同一效力
        ：(五)開始執行行為或聲請強制執行，民法第126 條、第
        129 條第1 項、第2 項第5 款分別定有明文。查本件被
        告既於95年6 月22日對原告乙○○○為本件強制執行之
        聲請，而時效中斷，則聲請前5 年（即自90年6 月21日
        起）利息債權請求權自未罹於消滅時效。
      再按從權利以主權利之存在為前提，原則上與主權利同
        其命運，故主權利之移轉或消滅，其效力原則上及於從
        權利。債權請求權如已罹於時效而消滅，則其利息請求
        權，雖尚未罹於時效，亦應隨同消滅，此觀民法第146
        條之規定甚明（最高法院69年台上字第4163號判決意旨
        參照）。查原告既於95年9 月14日起訴時，始就系爭執
        行債務提出時效抗辯拒給付，起訴狀繕本並於95年9 月
        20日送達被告（有送達證書1 份在卷可佐）。則於被告
        收受原告所為已罹時效拒絕給付意思表示時，借款本金
        （主權利）請求權已消滅，利息（從權利）請求權承前
        述雖尚未罹於時效，惟至原告拒絕給付意思表示送達被
        告止，利息請求權，亦隨同消滅。
      基上，系爭借款所生利息債權，其中自90年6 月21日起
        至95年9 月19日止部分，並未罹於時效；其餘部分則或
        因已罹5 年消滅時效，或隨同主權利消滅而消滅。原告
        逾附表所示利息債權之主張，為無理由，其餘部分則屬
        有據。
    (3)關於違約金債權部分：
      按違約金之約定，為賠償給付遲延所生損害，於債務人遲
      延時，債權人始得請求，既非定期給付之債務，其時效為
      15年而非5 年，亦無民法第145 條第2 項規定之適用（最
      高法院72年台上字第1221號、95年台上字第633 號判決意
      旨參照）。查本件被告既於95年6 月22日對原告乙○○○
      為本件強制執行之聲請，而時效中斷，則聲請前15年（即
      自80年6 月21日起）違約金債權請求權自未罹於消滅時效
      。而原告再於95年9 月14日起訴時，始就系爭執行債務提
      出時效抗辯拒給付，起訴狀繕本並於95年9 月20日送達被
      告。則於被告收受原告所為已罹時效拒絕給付意思表示時
      ，借款本金（主權利）請求權已消滅，違約金（從權利）
      請求權承前述雖尚未罹於時效，惟至原告拒絕給付意思表
      示送達被告止，違約金請求權，亦隨同消滅。
五、原告丙○○部分：
  (一)關於被告於86年9 月18日對原告丙○○聲請強制執行，是否
    發生時效中斷效力？
    按時效因開始執行行為而中斷者，若因權利人之聲請，或法
    律上要件之欠缺而撤銷其執行處分時，視為不中斷。時效因
    聲請強制執行而中斷者，若撤回其聲請，或其聲請被駁回時
    ，視為不中斷，民法第136 條定有明文。查被告於73年間取
    得系爭債權憑證後，固於86年9 月18日對原告丙○○聲請強
    制執行，並經執行法院於86年9 月21日對訴外人旭崇企業股
    份有限公司（下稱旭崇公司）核發扣押命令。然於執行程序
    進行中因被告（債權人）聲請延緩執行（92年11月11日具狀
    聲請延緩執行時，被告並未就具體執行標的物為延緩之聲請
    ，是應視同全部執行標的延緩之聲請等情，有聲請狀一份在
    卷可佐。），屆期經通知（93年2 月16日送達通知函）仍未
    續行，而經執行法院依強制執行法第10條第1 項後段規定視
    為撤回強制執行（承前述，被告既未針對特定執行標的為延
    緩聲請，所謂視為撤回，自係包含所有執行執標的。即被告
    抗辯；僅生其中一執行標的視為撤回效力云云，應有誤解而
    未可採。），並於93年3 月3 日將前述扣押命令撤銷（同年
    3 月9 日送達旭崇公司）。按諸首開法律規定應視為不中斷
    。至執行法院雖於執行程序視為撤回後，誤在債權憑證上加
    蓋「本件86年執字第8311號強制執行於93年3 月3 日執行無
    結果」字樣，始將債權憑證檢還被告，亦無得執此而認發生
    時效中斷效果，併此敘明。
  (二)關於訴外人黃維芳於90年12月27日交付予被告15萬元，是否
    發生承認？抑或拋棄時效利益之效力？
    (1)按民法第129 條第1 項第2 款所謂之承認，為認識他方請
      求權存在之觀念表示，僅因債務人一方行為而成立，此與
      民法第144 條第2 項後段所謂之承認，須以契約為之者，
      性質迥不相同。又債務人於時效完成後所為之承認，固無
      中斷時效之可言，然既明知時效完成之事實而仍為承認行
      為，自屬拋棄時效利益之默示意思表示，且時效完成之利
      益，一經拋棄，即恢復時效完成前狀態，債務人顯不得再
      以時效業經完成拒絕給付（最高法院50年台上字第2868號
      判例意旨參照）。查本件被告抗辯原告丙○○清償債務之
      時點既於90年12月27日，斯時臺灣桃園地方法院86年度執
      字第8311號執行程序尚在進行中，客觀上時效並未處於消
      滅狀態，原告丙○○縱有清償行為，亦顯非基於「拋棄時
      效利益」（即明知時效完成之事實而為承認）而為。準此
      ，90年12月27日之清償行為，應不生「拋棄時效利益」效
      力。
    (2)次查，被告抗辯：原告丙○○於90年12月27日委託訴外人
      黃維芳清償系爭債務，等同已經承認，是以本件請求權時
      效應於承認後重新起算，迄95年6 月22日被告再次聲請強
      制執行之日止，並未罹於消滅時效等語。原告丙○○則否
      認曾經委託證人黃維芳代為清償系爭債務等情。此部分自
      應由被告就所辯「原告丙○○已經承認」之積極、利己事
      實負舉證之責。經查：被告對於其所提出支出及收入傳票
      上所載15萬元（被證1） ，乃證人黃維芳提出交付被告一
      節，既無爭執，且與證人黃維芳所述情節相符。則單純支
      出及收入傳票之提出至多僅能證明黃維芳代償之事實（依
      民法第311 條規定，債之清償得由第三人為之。），被告
      非進一步舉證證明原告丙○○知悉並同意黃維芳之清償行
      為（包含委託黃維芳清償，或單純同意黃維芳之代償。）
      ，難執「黃維芳交付15萬元予被告之事實」，逕推認原告
      丙○○已經承認。然被告並未再就此部分抗辯提出其他證
      據以供本院審酌，經本院調查之結果認，被告抗辯：本件
      請求權時效已因原告丙○○之承認而發生中斷效力云云，
      並無可採。
  (三)基上，本件原告丙○○既無個人中斷時效事由，則同前述，
    除如附表所示利息及違約金債權外，其餘部分均罹消滅時效
    ，原告丙○○自得拒絕給付。
六、綜上所述，原告依強制執行法第14條第1 項規定，提起本件
    債務人異議之訴，請求將本院95年度民執松字第22441 號清
    償債務強制執行事件，被告所執系爭債權憑證，就超過如附
    表所示利息及違約金部分對原告所為之強制執行程序，予以
    撤銷，為有理由，應予准許；逾此部分之請求，則屬無據，
    應予駁回。
結論：原告之訴為一部有理由、一部無理由，依民事訴訟法第79
條，判決如主文。
中　　華　　民　　國　　96　　年　　2 　　月　　1 　　日
                  民事第一庭    法　官　黃信滿
以上正本係照原本作成
如對本判決上訴，須於判決送達後20日內向本院提出上訴狀
中　　華　　民　　國　　96　　年　　2 　　月　　1 　　日
                            書記官　林月蓉
 附表
 ┌───┬──────┬───────┬────────┐
 │編號  │本金(美金)  │利息          │ 違約金         │
 │      │            │按年息17.75%計│按年息1.775%計  │
 │      │            │(起迄時點)    │(起迄時點)      │
 ├───┼──────┼───────┼────────┤
 │ 一   │76498.50    │90年6 月21日起│80年6 月21日起至│
 │      │            │至95年9 月19日│95年9 月19日止  │
 │      │            │止            │                │
 ├───┼──────┼───────┼────────┤
 │ 二   │33148.42    │90年6 月21日起│80年6 月21日起至│
 │      │            │至95年9 月19日│95年9 月19日止  │
 │      │            │止            │                │
 ├───┼──────┼───────┼────────┤
 │ 三   │58673.60    │90年6 月21日起│80年6 月21日起至│
 │      │            │至95年9 月19日│95年9 月19日止  │
 │      │            │止            │                │
 └───┴──────┴───────┴────────┘
